臺灣板橋地方法院民事判決　　　　　　　96年度小上字第97號
上　訴　人　　大欣優食品有限公司
兼法定代理人　乙○○
上　訴　人　　甲○○
　　　　　　　丙○○○
被　上訴人　　寶華商業銀行股份有限公司
法定代理人　　接管人中央存款保險股份有限公司接管小組召集
　　　　　　　人王南華
上列當事人間請求返還消費借貸款事件，上訴人對於中華民國96
年10月11日本院板橋簡易庭96年度板小字第2775號小額民事判決
提起上訴，本院判決如下：
    主  文
上訴駁回。
第二審訴訟費用新臺幣壹仟伍佰元由上訴人負擔。
    理  由
一、按小額程序之第2 審判決，依上訴意旨足認上訴為無理由者
    ，得不經言詞辯論為之，民事訴訟法第436 條之29第2 款定
    有明文。
二、本件上訴意旨略以：(1)被上訴人於民國94年8 月16日借款與
    上訴人時，自應給付上訴人借款中扣取管理費新台幣（下同
    ）6 萬0,354 元，顯不合理、不公平，而違反民法第148 條
    第2 項之誠信原則，其請求並無理由。因被上訴人提出之聲
    明書，雖經上訴人乙○○簽章，但聲明書上帳務管理費及信
    保手續費2 欄原均係空白，沒有金額，僅信用調查費1,000
    元已打字完整。被上訴人放款承辦人員並未向上訴人說明還
    要收取帳務管理費，故聲明書上之「帳務管理費新台幣40,0
    00元正」係被上訴人放款承辦人員於上訴人簽章後離去，事
    後再行填寫。至於信保基金保證手續費1 萬9,354 元係被上
    訴人記載於「受信戶資金流向控管表」，聲明書上則無金額
    之記載。(2)又上訴人於94年8 月16日在被上訴人銀行存入定
    期存款36萬元及於95年10月19日在自台北縣永和市公所匯入
    上訴人活儲帳號000000000000帳戶，被上訴人當日抵銷清償
    32萬5,000 元。被上訴人自上開兩筆存款（即38萬元及32萬
    5,000 元）抵銷清償，依民法第334 條之規定，被上訴人自
    不得再向上訴人計算利息。所以被上訴人抵銷清償上開合計
    70萬5,000 元之存款，上訴人已清償全部180 萬元之借款。
    (3)上訴人應繳第15期本金7 萬6,446 元、利息6,615 元，合
    計8 萬3,061 元，被上訴人已於95年10月19日沖銷，故該第
    15期利息6,615 元以及遲延利息256 元，被上訴人應扣除退
    還上訴人。(4)原判決所違背之法令及其具體內容，已如前述
    ，且依上訴人於原審歷次提出書狀之訴訟資料，均可認為原
    判決有違背法令之具體事實。爰提起本件上訴，請求廢棄原
    判決等語。
三、經查：
  (1)關於上訴人指摘被上訴人於94年8 月16日借款與上訴人時，
    自應給付上訴人借款中扣取管理費6 萬0,354 元，違背誠信
    原則部分：被上訴人主張前開帳務管理費用係其借貸該筆款
    項前招攬、徵信及核貸後之各項管理成本，係費用性質，非
    屬利息性質，且以『手續費收入- 帳務管理費』科目入帳等
    情，業據其於原審提出聯徵資料1 件、授信戶資金流向控管
    表1 件、手續費、徵信查詢費及信用保證基金收據及其收費
    標準表各1 件等為證，已堪採信。又被上訴人主張上訴人於
    被上訴人銀行貸款資料表暨申請書第拾壹聲明（同意）事項
    中立約人經瞭解本貸款若經核准同意後需支付帳務管理費，
    絕無異議，且經上訴人在核貸前同意支付在案之事實，並有
    其於原審提出之經上訴人蔡明圍簽署之聲明書1 件、上訴人
    蔡明圍、甲○○共同簽署載明：「瞭解本貸款若經核准同意
    後需支付帳務管理費，絕無異議」之聲明事項1 件為證，顯
    見上訴人於向被上訴人申辦系爭貸款時，已知悉其需支付前
    開帳務管理費無訛。是上訴人辯稱被上訴人提出之聲明書，
    其於簽署時帳務管理費及信保手續費2 欄原均係空白，沒有
    金額，僅信用調查費1,000 元已打字完整，被上訴人放款承
    辦人員並未向上訴人說明還要收取帳務管理費云云，尚不足
    採信。再帳務管理費既屬被上訴人營業之成本及費用之計算
    ，基於契約自由原則，當事人間非不得約定得收取該費用，
    上訴人於貸款之初既已知悉，復同意被上訴人先行自所貸款
    項中扣除支付，自不得於事後再事爭執，主張免付該筆款項
    ，是上訴人摘指被上訴人自借款中扣取管理費係違背誠信原
    則云云，實無可取。
  (2)關於上訴人抗辯被上訴人沖償上訴人存款等款項後，系爭借
    款已抵銷清償完畢部分：被上訴人主張其95年11月3 日得知
    上訴人票信出現拒絕往來紀錄，為保障權益，期盼上訴人當
    期（即95年11月16日）能來行還款，但上訴人並未依約還款
    ，被上訴人遂於95年11月22日先沖償第15期本利8 萬3,061
    元及逾期違約金256 元共計8 萬3,317 元，再經抵銷上訴人
    活儲存款34萬0,326 元及兩筆定存單36萬6,186 元，共計70
    萬6,512 元，當日沖償後上訴人仍無法清償債務，即尚剩餘
    本金9 萬4,132 元等情，亦據被上訴人於原審提出一般放款
    往來明細查詢單1 份、提領傳票1 紙及活儲存摺存款往來明
    細查詢報清4 紙、中途解約清單、質權消滅通知書各1 件為
    證，堪信為真實。故上訴人辯稱本件借款已經抵銷清償完畢
    ，及被上訴人已於95年10月19日沖銷，故該第15期利息6,61
    5 元與遲延利息256 元，被上訴人應扣除退還上訴人云云，
    均不足採。
四、綜上所述，本件上訴意旨指摘原審判決違背法令，求予廢棄
    改判，依其上訴意旨足認為無理由，爰不經言詞辯論，逕以
    判決駁回。
五、本件第2 審裁判費為1,500 元，應由上訴人負擔，爰確定如
    主文第2 項所示。
六、據上論結，本件上訴為無理由，依民事訴訟法第436 條之29
    第2 款、第436 條之32第1 、2 項、第449 條第1 項、第78
    條、第436 條之19第1 項，判決如主文。
中　　華　　民　　國　　96　　年　　12　　月　　26　　日
                  民事第二庭審判長法　官　蕭胤瑮
                                  法  官  徐福晉
                                  法  官  連士綱
以上正本證明與原本無異
本判決不得上訴
中　　華　　民　　國　　96　　年　　12　　月　　27　　日
                                  書記官　李宏明
